【裁判字號】    89,自,136
【裁判日期】    890817
【裁判案由】    竊盜等
【裁判全文】
臺灣桃園地方法院刑事判決                          八十九年度自字第一三六號
    自  訴  人  通商企業大樓管理委員會  設桃園縣中山路四二五巷三號二樓之二
    法定代理人  趙正明
    被      告  甲○○
右列被告因竊盜等案件，經自訴人提起自訴，本院判決如左：
    主  文
本件自訴不受理。
    理  由
一、自訴意旨略以：被告甲○○係案外人鐵衛保全股份有限公司雇用派駐於本社區之
    駐衛人員，竟意圖不法之利益，於民國（下同）八十八年十一月十五日起至二十
    五日止，連續盜打本社區電話至苗栗、鶯歌等地區三十四次，電話費用金額為新
    台幣二千五百六十元，該等地區本社區並不需聯絡，純係被告私人親友，被告離
    職後，自訴人通商企業大樓管理委員會發現前情向鐵衛保全股份有限公司調得被
    告住所及保證人資料，以存證信函通知其本人及保證人前來處理，存證信函均已
    退回，被告之信件係屢經郵差持送無人收受，其資料表所示家中電話亦係空號，
    而保證人之信件係查無此人，因認被告涉犯刑法之竊盜罪及偽造文書罪嫌。
二、按犯罪之被害人得提起自訴，刑事訴訟法第三百十九條第一項定有明文，惟在刑
    事訴訟法中，並不當然準用民事訴訟法之概念，此所謂被害人應係指個人法益直
    接被侵害之自然人或在實體法上之權益直接受侵害之法人而言，若未具備自然人
    或法人資格者，即不得主張個人法益或法人權益被害，自不發生起自訴之問題，
    非謂於民事訴訟法上具有當事人能力者，均為刑事訴訟法第三百十九條第一項鎖
    定，得提起自訴之犯罪被害人。又不得提起自訴而提起者，應諭知不受理之判決
    ，並得不經言詞辯論為之，刑事訴訟法第三百三十四條及第三百四十三條準用同
    法第三百零七條亦分別定有明文。
三、經查：本件自訴人通商企業大樓管理委員會，係於申請成立管理委員會時因人數
    未達規定，而由桃園縣政府工務局依公寓大廈管理條例第二十七條規定，指定案
    外人趙正明擔任臨時召集人，並為管理負責人，此有自訴人提出之桃園縣政府工
    務局函一份附卷可稽，雖依公寓大廈管理條例第三十七條規定，於管理負責人準
    用第三十五條第一項管理委員會有當事人能力之規定，然自訴人並不具自然人或
    法人資格，當然不具刑事訴訟法第三百十九條所定之被害人資格，自不得提起本
    件自訴，揆諸前揭規定與說明，爰不經言詞辯論，逕為不受理判決之諭知。
據上論斷，應依刑事訴訟法第三百四十三條、第三百三十四條、第三百零七條，判決
如主文。
中      華      民      國    八十九    年      八      月     十七     日
                              臺灣桃園地方法院刑事第五庭
                                  法  官  吳麗英
右正本證明與原本無異。
如不服本判決，應於判決送達後十日內向本院提出上訴狀( 應附繕本 )，上訴於
臺灣高等法院。
                                  書記官   江世亨
中        華        民        國   八十九   年   八   月    十八    日


司法院資訊處製作；財團法人民間司法改革基金會備份。
